【裁判字號】    95,交訴,63
【裁判日期】    950725
【裁判案由】    公共危險等
【裁判全文】
臺灣高雄地方法院刑事判決              95年度交訴字第63號
公  訴  人  臺灣高雄地方法院檢察署檢察官
被      告  甲○○
上列被告因公共危險等案件，經檢察官提起公訴（95年度偵字第
15 49 號），嗣被告於本院準備程序就被訴事實均為有罪之陳述
，經審判長告知簡式審判程序意旨，並聽取被告及檢察官意見後
，本院合議庭裁定由受命法官獨任依簡式審判程序審理、判決如
下：
    主  文
甲○○犯過失傷害罪，處拘役肆拾日，如易科罰金，以佰元折
算壹日；又駕駛動力交通工具肇事，致人受傷而逃逸，處有期徒
刑陸月，如易科罰金，以佰元折算壹日。均緩刑貳年。
    理  由
一、甲○○未考領適當駕駛執照，於民國（下同）94年10月5日
    早上8 時13分許，騎乘車牌號碼K29 ─576 號重型機車，沿
    高雄市三民區○○○路由東往西方向前進，途經高雄市三民
    區○○○路與大昌二路之交岔口處，本應注意車前、後有無
    來車，而依當時天氣晴、路面乾燥、無缺陷、亦無障礙物、
    視距良好，並隨時採取必要措施，再於超車時應與前車及併
    排車距間應相互保持適當安全距離，且依當時情形，又無不
    能注意之情形，竟疏未注意其於超越同向前車時，應與前車
    及併排車距間保持安全間距，適有張劍峰騎乘車牌號碼OJX
    －181 號機車，沿上開九如一路同向之車道在前方行駛時，
    甲○○騎乘上開機車逕行由張劍峰所騎乘機車右側超車，竟
    因甲○○疏未注意車前狀況，亦未注意超越同向前車應與前
    車及併排車距間保持安全距離，乃造成甲○○所騎乘機車之
    後座尾部置物籃左側處，擦撞張劍峰所騎乘機車右側手把，
    致張劍峰人車倒地，張劍峰因而受有臉部、手臂外傷及右膝
    挫傷、韌帶斷裂等傷害。詎甲○○明知已於上開路段肇事致
    該機車倒地，且有人員受傷，竟未實施必要之救護，而另決
    意繼續騎乘上開機車往九如一路方向逃逸離去現場之際，適
    為另一位騎乘於張劍峰後方之機車騎士李榮盛目擊肇事過程
    ，因見甲○○並無停車查看，而大聲呼叫甲○○，甲○○因
    聽到呼叫聲而停車下來查看後，但未為任何必要之救護，迨
    見李榮盛打電話報警時，竟逕自駕駛上揭機車逃逸離去現場
    ，嗣經張劍峰記下肇事車牌號碼後，並向前往處理之警方說
    明上情，乃循線查獲。
二、案經張劍峰訴由高雄市政府警察局三民第二分局報告臺灣高
    雄地方法院檢察署檢察官偵查起訴。
    理  由
壹、程序方面
一、按除被告所犯為死刑、無期徒刑、最輕本刑為3 年以上有期
    徒刑之罪或高等法院管轄第一審案件者外，於法院行準備程
    序進行中，被告先就被訴事實為有罪之陳述時，審判長得告
    知被告簡式審判程序之旨，並聽取當事人、代理人、辯護人
    及輔佐人之意見後，裁定進行簡式審判程序；且受命法官行
    準備程序，與法院或審判長有同一之權限；又簡式審判程序
    之證據調查，不受刑事訴訟法第159 條第1 項、第161 條之
    2 、第161 條之3 、第163 條之1 及第164 條至第170 條規
    定之限制，刑事訴訟法第273 條之1 第1 項、第279 條第2
    項前段、第273 條之2 分別定有明文。
二、查本件被告所犯為死刑、無期徒刑、最輕本刑為3 年以上有
    期徒刑以外之罪，且非高等法院管轄第一審之案件，其於準
    備程序就前揭被訴事實為有罪之陳述，經受命法官告知簡式
    審判程序之旨，並聽取當事人之意見後，本院認無不得或不
    宜改依簡式審判程序進行之處，爰依刑事訴訟法第273 條之
    1 第1 項、第284 條之1 ，裁定本件由受命法官獨任進行簡
    式審判程序，合先敘明。
貳、實體方面
一、上揭無駕駛執照肇事之過失傷害及肇事後逃逸事實，業據被
    告甲○○於本院95年6 月13日準備程序及審判程序、95年7
    月11日審判程序時均供承不諱，與被害人張劍峰於警詢、偵
    訊之指訴情節相符，核與證人李榮盛於警詢、偵訊之證訴情
    節亦符合，與證人陳勇成即本件承辦員警於偵訊時之證述情
    節亦大致吻合，並有道路交通事故現場圖、道路交通事故調
    查報告表、被害人張劍峰事故現場談話紀錄表、被害人張劍
    峰診斷證明書、現場蒐證照片10張、95年4 月11日調解筆錄
    、被告甲○○普通大貨車駕駛執照（被告甲○○上開肇事時
    尚未取得重型機車駕駛執照）各1 份在卷可佐；另按刑法第
    185 條之4 肇事逃逸罪之立法意旨，係為維護交通安全，加
    強救護，減少被害人之死傷，促使駕駛人於肇事後，能對被
    害人即時救護，方增設本條處罰規定；且按刑法第185 條之
    4 所謂肇事逃逸罪，係屬舉動犯，只要行為人有此肇事逃逸
    之行為即為已足，查被告既自承：於肇事後並未即時救護，
    反而騎車離開現場等語，核與被害人張劍峰於警詢、偵訊、
    審判時所指訴之情節相符，是被告於上開肇事致人受傷後有
    騎車逃離現場之行為，其事證已臻明確，而犯行堪以認定。
二、核被告甲○○所為，係犯刑法第284 條第1 項前段普通過失
    傷害罪、第185 條之4 駕駛動力交通工具，致人受傷而逃逸
    罪。又被告所犯上開二罪之間，犯意各別，行為互殊，罪名
    有異，應分論併罰之。被告肇事時無駕駛執照駕車，因而致
    人受傷，依法應負刑事責任，是被告有關普通過失傷害罪部
    分，依道路交通管理處罰條例第86條第1 項規定，加重其刑
    至2 分之1 。又被告上開犯罪時之刑法第284 條第1 項前段
    普通過失傷害罪之罰金刑係「五百元以下罰金」、第185 條
    之4 駕駛動力交通工具，致人受傷而逃逸罪之罰金刑係「三
    萬元以下罰金」，惟依95年6 月14日修正刑法施行法第1 之
    1 條規定：「中華民國九十四年一月七日刑法修正施行後，
    刑法分則編所定罰金之貨幣單位為新臺幣。九十四年一月七
    日刑法修正時，刑法分則編未修正之條文定有罰金者，自九
    十四年一月七日刑法修正施行後，就其所定數額提高為三十
    倍。但七十二年六月二十六日至九十四年一月七日新增或修
    正之條文，就其所定數額提高為三倍。」，及94年2 月2 日
    修正前公布之刑法第33條第5 款規定：「罰金：一元以上」
    ，與94年2 月2 日修正後公布之刑法第33條第5 款規定：「
    罰金：新臺幣一千元以上，以百元計算之。」比較結果，修
    正後上開刑法第284 條第1 項前段普通過失傷害罪之罰金刑
    、第18 5條之4 駕駛動力交通工具，致人受傷而逃逸罪之罰
    金刑並非較有利於行為人，是本件依刑法第2 條第1 項前段
    之規定，仍應依修正前刑法284 條第1 項前段之罰金刑規定
    、第185 條之4 之罰金刑規定，定其罰金刑，合先敘明。玆
    審酌被告於肇事致人受傷後，竟未協助救護，置被害人受傷
    於不顧，對被害人可能因遲延送醫所肇致之危害非輕，惟念
    其於犯罪坦認犯行，並已與被害人達成調解，亦經被害人表
    示已原諒被告，並有本院95年4 月11日，以95年度雄調字第
    178 號損害賠償事件之調解筆錄1 份、履行調解條件之存款
    憑條3 紙（見本院卷第21頁、第46頁、第55頁），顯見被告
    確有以實際行動填補被害人所受損害，及其犯後頗具悔意，
    於本院審理時坦承全部犯行，態度尚佳，及告訴人受傷等一
    切情狀，爰分別量處如主文所示之刑，並諭知易科罰金之折
    算標準，以資懲儆。至於被告上開行為時之易科罰金折算標
    準，依修正前罰金罰鍰提高標準條例第2 條前段（現已刪除
    ）規定，就其原定數額提高為100 倍折算1 日，則本件被告
    行為時之易科罰金折算標準，應以銀元300 元折算1 日，經
    折算為新臺幣後，應以新臺幣900 元折算為1 日，惟95年7
    月1 日修正公布施行之刑法第41條第1 項前段則規定：「犯
    最重本刑為五年以下有期徒刑以下之刑之罪，而受六個月以
    下有期徒刑或拘役之宣告者，得以新臺幣一千元、二千元或
    三千元折算一日，易科罰金。」，則依刑法第2 條第1 項比
    較修正前後之易科罰金折算標準新舊法之規定，以95年7 月
    1 日修正公布施行前之規定，較有利於被告，則本件應適用
    修正前刑法第41條第1 項前段規定，定其易科罰金折算標準
    。再被告未曾受有期徒刑以上刑之宣告，此有臺灣高雄地方
    法院檢察署刑案資料查註記錄表1 紙在卷可憑，其因一時失
    慮，致罹刑典，事後已坦承犯行，深具悔意，且與被害人達
    成和解，亦有上開實際行動填補被害人所受損害，經此刑之
    宣告後，應知警惕而無再犯之虞，本院認以暫不執行其刑為
    適當，爰均予以宣告緩刑2 年，用啟自新。
據上論斷，應依刑事訴訟法第273 條之1 第1 項、第284 條之1
、第299 條第1 項前段，刑法第2 條第1 項前段、第284 條第1
項前段、第185 條之4 、修正前刑法第41條第1 項前段、刑法第
74條第1 款、修正前罰金罰鍰提高標準條例第1 條、第2 條，判
決如主文。
本案經檢察官乙○○到庭執行職務。
中    華    民    國    95    年    7     月    25    日
                  交通法庭    法  官  施添寶
中    華    民    國    95    年    7     月    26    日
以上正本證明與原本無異。
如不服本判決，應於收受送達後10日內向本院提出上訴書狀。
                              書記官  陳威志
附錄本案論罪科刑法條全文
道路交通管理處罰條例第86條第1 項
汽車駕駛人，無駕駛執照駕車、酒醉駕車、吸食毒品或迷幻藥駕
車、行駛人行道或行經行人穿越道不依規定讓行人優先通行，因
而致人受傷或死亡，依法應負刑事責任者，加重其刑至二分之一
。
中華民國刑法第284 條第1 項前段（過失傷害罪）
因過失傷害人者，處六月以下有期徒刑、拘役或五百元以下罰金
。
中華民國刑法第185 條之4
駕駛動力交通工具肇事，致人死傷而逃逸者，處六月以上五年以
下有期徒刑。


司法院資訊處製作；財團法人民間司法改革基金會備份。
